【裁判字號】    95,交簡上,27
【裁判日期】    950830
【裁判案由】    公共危險
【裁判全文】
臺灣士林地方法院刑事判決            95年度交簡上字第27號
上  訴  人  臺灣士林地方法院檢察署檢察官
被      告  甲○○
上列上訴人因被告公共危險案件，不服本院士林簡易庭中華民國
95年3 月9 日95年度士交簡字第380 號第一審刑事簡易判決（聲
請簡易判決處刑案號：臺灣士林地方法院檢察署94年度偵字第10
485 號），提起上訴，本院管轄之第二審合議庭判決如下：
    主  文
原判決撤銷。
甲○○服用酒類，不能安全駕駛動力交通工具而駕駛，累犯，處
有期徒刑參月，如易科罰金以參佰元即新臺幣玖佰元折算壹日。
    事  實
一、甲○○曾有多次竊盜前科，另於民國89年間，因犯竊盜罪，
    經臺灣桃園地方法院以89年度易字第1280號判處有期徒刑1
    年6 月，並於刑之執行前令入勞動場所強制工作3 年確定，
    於93年8 月2 日縮刑期滿執行完畢（構成累犯），詎仍不知
    悔改，明知服用酒類會導致不能安全駕駛動力交通工具，卻
    放縱己意，於94年9 月22日中午12時許至14時30分許，在臺
    北縣三重市某路邊攤飲用高粱酒後，已達不能安全駕駛動力
    交通工具之程度，猶騎乘倪張玉珠所有之車牌號碼EDD-609
    號機車於道路上行駛，置路上不特定行人及車輛安全於不顧
    。迨同日18時9 分許，甲○○騎乘前揭機車行經臺北市○○
    區○○路、民權西路口時，遭警攔檢，並當場測得呼氣所含
    酒精濃度值為每公升1.32毫克，始查獲上情。
二、案經臺北市政府警察局大同分局報請臺灣士林地方法院檢察
    署檢察官偵查聲請簡易判決處刑。
    理  由
一、被告甲○○於檢察官偵查中矢口否認上揭酒後駕車犯行，辯
    稱：伊不記得有到過臺北市大同區，也不記得有酒後騎機車
    為警查獲之事云云。惟查：
  (一)證人即車號EDD-609 號機車所有人倪張玉珠於偵查中，雖經
    檢察事務官於95年2 月15日傳訊到庭作證，為不利於被告之
    證述，然其依法應具結而未具結，依刑事訴訟法第158 條之
    3 規定，其證言無證據能力，不得作為證據，自不可採為判
    斷之依據，合先敘明。
  (二)上開事實，有呼氣酒精濃度測試報告、臺北市政府警察局舉
    發違反道路交通管理事件通知單影本各1 紙附卷可稽，被告
    雖否認犯罪，然經檢察官將94年9 月22日臺北市政府警察局
    大同分局調查筆錄及呼氣酒精濃度測試報告上行為人所分別
    捺印之指紋，併同被告當庭捺印之指紋登記卡，送請內政部
    警政署刑事警察局鑑定比對結果，發現均與該局檔存被告指
    紋卡之指紋相符，此有內政部警政署刑事警察局95年2 月10
    日刑紋字第0950 015750 號鑑驗書及檔存之甲○○指紋卡影
    本各1 份附卷可稽，顯見員警於案發當時所查獲之嫌疑人「
    甲○○」，確為被告本人無訛，此部分事實洵堪認定。
  (三)查酒精對人體之影響程度，當呼氣酒精濃度達每公升0.5 毫
    克時，為輕到中度中毒，症狀為反應較慢、感覺減低、影響
    駕駛，當呼氣酒精濃度達每公升0.75毫克時，將造成思考及
    個性行為改變，當呼氣酒精濃度達每公升1.0 毫克時，將造
    成中度中毒，而有步態不穩、噁心嘔吐、精神混惑不清晰等
    症狀，當呼氣酒精濃度達每公升1.5 毫克時，有說話不清楚
    、感覺喪失、視力模糊等中到重度中毒症狀，此有行政院國
    軍退除役官兵輔導委員會臺北榮民總醫院88年8 月5 日（88
    ）北總內字第26 868號函可資佐參。被告飲酒後呼氣酒精濃
    度既已高達每公升1.32毫克，且於警方查獲時，有駕駛蛇行
    、車身搖擺不定等駕駛控制力欠佳情形，員警測試訊問過程
    中，出現含糊不清意識模糊、注意力無法集中等現象，有警
    製刑法第185 條之3 案件測試觀察紀錄表1 份在卷足憑，則
    被告反應顯已不及一般正常狀態，而足以影響其安全駕駛能
    力。綜上所述，本件事證明確，被告所辯不足採信，其犯行
    堪以認定，應依法論科。
二、核被告所為，係犯刑法第185 條之3 之公共危險罪。查被告
    行為後，刑法於94年2 月2 日修正公布，95年7 月1 日施行
    ，而刑法施行法亦於95年6 月14日增訂第1 條之1 。修正後
    刑法第2 條第1 項規定：「行為後法律有變更者，適用行為
    時之法律。但行為後之法律有利於行為人者，適用最有利於
    行為人之法律。」，係規範行為後法律變更所生新舊法律比
    較適用之準據法，於新法施行後，應適用修正後刑法第2 條
    第1 項之規定，為「從舊從輕」之比較（按此條項規定，僅
    係新、舊法之比較適用之宣示性指導原則，並非實體刑罰法
    律，自不生行為後法律變更之比較適用問題）。且比較時應
    就罪刑有關之共犯、未遂犯、想像競合犯、牽連犯、連續犯
    、結合犯，以及累犯加重、自首減輕暨其他法定加減原因（
    如身分加減）與加減例等一切情形，綜其全部罪刑之結果而
    為比較（最高法院95年第8 次刑事庭會議決議參照）。又比
    較適用最有利於行為人之法律，應就罪刑有關之一切情形，
    比較其全部之結果，而為一體之適用，不應一部分適用新法
    ，一部分適用舊法（最高法院29年上字第964 號判例意旨參
    照）。經查：
  (一)被告行為時，刑法第185 條之3 服用酒類不能安全駕駛動力
    交通工具而駕駛罪，有關罰金刑之部分，法定刑為得科3 萬
    元以下之罰金，其貨幣單位係銀元，且依罰金罰鍰提高標準
    條例第5 條第1 項之規定，無庸提高罰金數額，亦即得科3
    萬元以下之罰金；被告行為後，刑法施行法增訂第1 之1 條
    ，於95年6 月14日經總統公布，並自同年7 月1 日起施行；
    該條規定：「中華民國94年1 月7 日刑法修正施行後，刑法
    分則編所定罰金之貨幣單位為新臺幣。94年1 月7 日刑法修
    正時，刑法分則編未修正之條文定有罰金者，自94年1 月7
    日刑法修正施行後，就其所定數額提高為30倍。但72年6 月
    26日至94年1 月7 日新增或修正之條文，就其所定數額提高
    為3 倍。」，亦即自95年7 月1 日起，刑法分則編所定罰金
    之貨幣單位，由原來之銀元改為新臺幣；且72年6 月26日至
    94年1 月7 日新增之條文，就罰金之數額提高3 倍。因刑法
    第185 條之3 之公共危險罪定有罰金刑之處罰，且該條文係
    於88年4 月21日增訂公布，依增訂刑法施行法第1 之1 條之
    規定，其罰金以新臺幣為單位，數額應提高3 倍，經換算結
    果為新臺幣9 萬元，與修正前之罰金係以銀元為單位（新臺
    幣與銀元之換算比例為1 ：3） ，且依罰金罰鍰提高標準條
    例第5 條第1 項規定，無庸提高罰金數額之計算結果，對被
    告而言，並無不利之情形。
  (二)又依被告行為時之舊刑法第33條第5 款規定：「主刑之種類
    如左：五、罰金：1 元以上。」，換算新臺幣後，為新臺幣
    3 元以上。惟被告行為後新刑法第33條第5 款係規定：「主
    刑之種類如下：五、罰金：新臺幣1 千元以上，以百元計算
    之。」，經比較修正前後關於科處罰金刑之最低刑度規定，
    自應以被告行為時之舊刑法較有利於被告。
  (三)又被告行為時之刑法第47條規定：「受有期徒刑之執行完畢
    ，或受無期徒刑或有期徒刑一部之執行而赦免後，5 年以內
    再犯有期徒刑以上之罪者，為累犯，加重本刑至2 分之1 。
    」，惟修正後之刑法第47條第1 項則規定：「受徒刑之執行
    完畢，或一部之執行而赦免後，5 年以內故意再犯有期徒刑
    以上之罪者，為累犯，加重本刑至2 分之1 。」。本件被告
    有如事實欄所載之犯罪科刑執行情形，有臺灣高等法院被告
    前案紀錄表1 份附卷可按，其於受有期徒刑之執行完畢後，
    5 年內再故意犯本件有期徒刑以上之罪，不論依修正前、後
    之規定，均構成累犯，對被告而言並無有利不利之情形，應
    逕依修正前之舊刑法第47條，論以累犯，並加重其刑。
  (四)又易科罰金之折算標準、易服勞役之折算標準及期限，新法
    施行後，亦應依新法第2 條第1 項之規定，適用最有利於行
    為人之法律，最高法院95年5 月23日第8 次刑事庭會議決議
    可資參照。修正前刑法第41條第1 項前段規定：「犯最重本
    刑為5 年以下有期徒刑以下之刑之罪，而受6 個月以下有期
    徒刑或拘役之宣告，因身體、教育、職業、家庭之關係或其
    他正當事由，執行顯有困難者，得以1 元以上3 元以下折算
    1 日，易科罰金。」，又被告行為時之易科罰金折算標準，
    修正前罰金罰鍰提高標準條例第2 條前段（現已刪除）規定
    ，就其原定數額提高為100 倍折算1 日，則本件被告行為時
    之易科罰金折算標準，應以銀元300 元折算1 日，經折算為
    新臺幣後，應以新臺幣900 元折算為1 日。惟新修正施行之
    刑法第41條第1 項前段則規定：「犯最重本刑為5 年以下有
    期徒刑以下之刑之罪，而受6 個月以下有期徒刑或拘役之宣
    告者，得以新臺幣1,000 元、2,000 元或3,000 元折算1 日
    ，易科罰金。」，經綜合比較結果，修正後刑法並非較有利
    於行為人，依刑法第2 條第1 項前段之規定，仍應依上開修
    正前之刑法規定，並同時引用被告行為時之罰金罰鍰提高標
    準條例第2 條之規定，諭知易科罰金之折算標準，較有利於
    被告。
  (五)綜合上述各條文修正前、後之比較，揆諸前揭最高法院決議
    及修正後刑法第2 條第1 項規定之「從舊、從輕」原則，修
    正後之規定並非較有利於被告，依修正後刑法第2 條第1 項
    前段規定，應整體適用行為時即修正前之刑法相關規定及修
    正前罰金罰鍰提高標準條例第2 條之規定處斷。
三、原審以被告犯行明確，依現存之證據，予以論罪科刑，固非
    無見，惟被告既有累犯前科，本應加重其刑，又被告飲酒結
    束3 個半小時後，測得呼氣酒精濃度猶高達每公升1.32毫克
    ，可知其飲酒甚多，酒後駕車對用路人所生危害非輕，且於
    犯罪後猶飾詞否認，顯見其不知悔悟，相較於本罪之法定刑
    度為1 年以下有期刑、拘役或3 萬元以下罰金，原審科處被
    告拘役30日，量刑稍輕，檢察官上訴意旨指摘原判決量刑過
    輕，核屬有理，爰由本院予以撤銷改判。茲審酌被告之品行
    、生活狀況、飲酒後無視路上不特定行人及車輛之安全，貿
    然騎車行駛於道路、本次測得呼氣酒精濃度甚高及犯罪後否
    認犯行，可見其不知悛悔等一切情狀，量處如主文第2 項所
    示之刑，併諭知易科罰金之折算標準。另新修正刑法第57條
    關於科刑時應審酌之事項，其中修正後刑法第57條第7 款「
    犯罪行為人與被害人之關係」，係將修正前同條第8 款「犯
    人與被害人『平日』之關係」之「平日」一語刪除，擴大犯
    罪行為人與被害人在犯罪行為上之關係，亦屬科刑時應予考
    慮之標準，修正後同條第8 款並增列「犯罪行為人違反義務
    之程度」，此均屬法院就刑之裁量審認標準之明文化，非屬
    法律之變更（最高法院95年5 月23日第8 次刑庭會議決議亦
    同此意旨），自無新修正之刑法第2 條第1 項規定之適用，
    併此說明。
四、被告經合法傳喚，無正當理由不到庭，爰不待其陳述逕行判
    決。
據上論斷，應依刑事訴訟法第455 條之1 第1 項、第3 項、第36
9 條第1 項前段、第364 條、第371 條、第299 條第1 項前段，
刑法第2 條第1 項前段、修正前刑法第185 條之3 、第47條、第
41條第1 項，修正前罰金罰鍰提高標準條例第2 條，判決如主文
。
本案經檢察官黃德松到庭執行職務。
中    華    民    國    95    年    8     月    30    日
                  交通法庭審判長法  官  李育仁
                                法  官  許辰舟
                                法  官  黃潔茹
以上正本證明與原本無異。
本判決不得上訴。
                                書記官  柳瑞宗
中    華    民    國    95    年    8     月    30    日
附錄本案論罪科刑法條：
中華民國刑法第185條之3
服用毒品、麻醉藥品、酒類或其他相類之物，不能安全駕駛動力
交通工具而駕駛者，處1 年以下有期徒刑、拘役或3 萬元以下罰
金。


司法院資訊處製作；財團法人民間司法改革基金會備份。
